臺灣高等法院臺中分院民事判決　　　　 94年度上易字第368號
上　訴　人　甲○○
　　　　　　戊○○
　　　　　　丁○○
　　　　　　丙○○
被　上訴人　乙○○
上列當事人間請求損害賠償事件，上訴人對於民國94年8月3日臺
灣臺中地方法院94年度訴字第562號第一審判決提起上訴，本院
於94年11月22日言詞辯論終結，茲判決如下：
    主      文
上訴駁回。
第二審訴訟費用由上訴人負擔。
    事      實
一、上訴人聲明求為判決：(一)原判決不利上訴人部分廢棄。(二)被
    上訴人應再給付上訴人丙○○新台幣（下同）149,510元、
    甲○○149,240元、戊○○151,290元、丁○○150,390元，
    及均自上訴狀繕本送達被上訴人之翌日起至清償日，按年息
    百分之五計算之利息。(三)第一、二審訴訟費用由被上訴人負
    擔。其陳述除與原判決記載相同者予以引用外，另補稱：上
    訴人因本件車禍遭受莫大身體與心裡之折磨，且迄今仍繼續
    接受醫院之追蹤治療，並有診斷證明書及醫療費收據可參，
    原審判決對此卻漏未審酌，認事用法，要非無疑。
二、被上訴人聲明求為判決：(一)上訴駁回。(二)第二審訴訟費用由
    上訴人負擔。其陳述除與原判決記載相同者予以引用外，另
    補稱：被上訴人聲請閱卷後，發現上訴人提出之中昇物理治
    療所收據，有於元旦國定假日看診的，且多為電腦列印，猶
    如拷貝般整齊的單據，被上訴人懷疑其收據是否真實。
    理      由
一、上訴人甲○○、戊○○、丁○○等三人經合法通知，未於最
    後言詞辯論期日到場，核無民事訴訟法第386條各款所列情
    形之一，爰依被上訴人之聲請，由其一造辯論而為判決。
二、上訴人主張：被上訴人於民國（下同）92年10月31日晚上，
    駕駛車號R6-6151號自小客車，沿台中市○○區○○路三段
    往福康路方向行駛，於約7時10分許行經西屯路三段158-1號
    前時，本應注意汽車在同一車道行駛時，除擬超越前車外，
    後車與前車之間應保持隨時可以煞停之距離，且駕駛人應注
    意車前狀況，並隨時採取必要之安全措施，而依當時情形，
    又無不能注意之情事，竟疏於注意，適於上訴人丙○○所駕
    駛車號B5-2488號自小客車搭載上訴人甲○○、戊○○、丁
    ○○，沿同方向行駛於被上訴人所駕駛汽車前方，因被上訴
    人未保持安全距離且未注意車前狀況，猛然撞擊上訴人丙○
    ○所駕駛之汽車，致上訴人丙○○因此受有脖子拉傷、軀幹
    挫傷，上訴人甲○○受有脖子拉傷、軀幹挫傷，上訴人戊○
    ○受有脖子拉傷、軀幹挫傷，上訴人丁○○則受有脖子痛、
    雙肩痛、下臂痛及右手無力等傷害，業經原審法院刑事庭以
    93年度交易字第450號判決認定在案。按汽車駕駛時，駕駛
    人應注意車前狀況，並隨時採取必要之安全措施，道路交通
    安全規則第94條第3項定有明文。查被上訴人因未保持行車
    距離，及隨時保持可以停煞之注意，顯已違反保護他人之法
    律，致上訴人丙○○、甲○○、戊○○等三人受有脖子拉傷
    、驅幹受傷及上訴人丁○○受有脖子痛、雙肩痛、下背痛及
    右手無力等傷害，上訴人受傷之損害結果與被上訴人之侵權
    行為具有因果關係，乃依侵權行為之法律關係，請求賠償下
    列項目及金額之損害：
  (一)丙○○請求之金額為155,100元。(1)醫療費用：共計5,100元
    。(2)慰撫金：上訴人丙○○因被上訴人之侵權行為除受有脖
    子拉傷及驅幹挫傷等傷害外，更因此受有頸椎第五、六節活
    動增大之重大傷害，不惟在精神上飽受痛苦，其已於車禍後
    每日接受復健，往後更需定期繼續復健及追蹤治療，其後續
    之傷痛亦非現今即能獲悉，從而請求150,000元之慰撫金，
    以保權利。
  (二)甲○○請求之金額為154,830元。(1)醫療費用：共計4,830元
    。(2)慰撫金：上訴人甲○○因被上訴人之侵權行為除受有脖
    子拉傷及驅幹挫傷等傷害外，更因此受有頸椎第五、六節椎
    間盤突出之重傷害，不惟在精神上飽受痛苦，其已於車禍後
    每日接受復健，往後更需定期繼續復健及追蹤治療，其後續
    之傷痛亦非現今即能獲悉，從而請求150,000元之慰撫金，
    以保權利。
  (三)戊○○請求之金額為156,880元。(1)醫療費用：共計6,880元
    。(2)慰撫金：上訴人戊○○因被上訴人之侵權行為除受有脖
    子拉傷及驅幹挫傷等傷害外，更因此受有腰椎四、五節椎間
    盤突出重大傷害，不惟在精神上飽受痛苦，其已於車禍後每
    日接受復健，往後更需定期繼續復健及追蹤治療，其後續之
    傷痛亦非現今即能獲悉，從而請求150,000元之慰撫金，以
    保權利。
  (四)丁○○請求之金額為155,980元。(1)醫療費用：共計5,980元
    。(2)慰撫金：上訴人丁○○因被上訴人之侵權行為除受有脖
    子痛、雙肩痛、下背痛及右手無力等傷害外，更因此受有腰
    椎四、五節椎間盤突出，不惟在精神上飽受痛苦，其已於車
    禍後每日接受復健，往後更需定期繼續復健及追蹤治療，其
    後續之傷痛亦非現今即能獲悉，從而請求150,000元之慰撫
    金，以保權利。
三、被上訴人則以：伊於於92年10月31日晚上7時10分許，在台
    中市○○路○段與上訴人丙○○所駕駛車牌號碼B5-2488號
    自小客車發生後車撞前車之交通事故後，雙方初於92年11月
    19日在西屯區公所調解，上訴人等人除車損、人身醫療費外
    ，還藉此次之交通事故要求每人60,000元之慰問金，伊因認
    金額太龐大無法負擔以致調解不成；伊爾後於93年10月25日
    再聲請調解，惟因上訴人等人未到庭，以致調解不成立。本
    件車禍發生是伊追撞上訴人丙○○所駕之自小客車，然依據
    道路交通事故現場圖之記載，可知上訴人於車禍時並未受傷
    。至上訴人所提聯安醫院診斷證明書之醫囑記載，其中丙○
    ○於92年10月17日即開始因頸部腰部肌肉挫傷、甲○○於92
    年10月17日即開始因頸部腰部肌肉挫傷及頸椎五六節椎間盤
    突出、上訴人戊○○於92年9月19日即開始因頸部腰部肌肉
    挫傷及腰椎椎間盤突出、上訴人丁○○於92年10月24日即開
    始因頸部腰部肌肉挫傷及頸椎六七節椎間盤凸出至聯安醫院
    就診，均在本件車禍92年10月31日之前，又其所提中昇物理
    治療所之收據明細，實為電腦列印如拷貝般整齊之單據，可
    知上訴人均是長期受傷之頸部腰部肌肉挫傷及椎間盤突出產
    生之症狀，非本件車禍碰撞所產生，蓋車禍當時，雙方所駕
    駛之自小客車幾乎不見掉漆痕跡，刑事審理時，也未查明上
    訴人受傷緣由，即判伊刑責，上訴人縱受有傷害，亦非本件
    車禍事故所造成等語，資為抗辯。
四、原審判決命被上訴人應給付上訴人各5,590元及均自附帶民
    事起訴狀繕本送達翌日即93年11月5日起至清償日止，按週
    年利率百分之五計算之利息，而駁回上訴人其餘之訴。上訴
    人就其受敗訴判決部分，聲明不服，提起本件上訴（被上訴
    人對於原審判決命其給付部分，則未據聲明不服）。兩造前
    揭主張及抗辯，對於下列事實不爭執：(1)被上訴人於92年10
    月31日晚上約7時10分許，駕駛車號R6-6151號自小客車，沿
    台中市○○區○○路三段往福康路方向行駛，行經西屯路三
    段158-1號前時，自後方追撞上訴人丙○○所駕駛車牌號碼
    B5-2488號搭載上訴人甲○○、戊○○、丁○○之自小客車
    。(2)被上訴人因本件車禍事故被依過失傷害罪起訴，業經原
    審法院刑事庭以93年度交易字第450號判決處有期徒刑三月
    ，如易科罰金，以三百元折算壹日確定。茲兩造所爭執者為
    上訴人等四人是否因本件車禍而受傷？如有受傷，所受傷勢
    為何？上訴人據以請求之醫療費用單據，是否為本件車禍受
    傷而就診醫療之單據？上訴人可得請求之醫療費用及慰撫金
    若干？爰分述說明如下：
  (一)被上訴人對於本件車禍之發生，係其自後追撞上訴人丙○○
    所駕駛之前車，並不爭執。且有調閱之臺灣臺中地方法院檢
    察署94年度執字第1037號執行卷（內含該署93年度發查字第
    1620號、93年度偵字第12014號偵查卷、原審法院93年度交
    易字第450號刑事卷）可稽。按汽車在同一車道行駛時，除
    擬超越前車外，後車與前車之間應保持隨時可以煞停之距離
    ，且駕駛人應注意車前狀況，並隨時採取必要之安全措施，
    道路交通安全規則第94條第1、3項定有明文。故本件被上訴
    人就本件車禍之發生，顯有前述疏失，堪以認定。
  (二)本件車禍發生於92年10月31日晚上7 時10分許，依台中市警
    察局第六分局92年10月31日19時35分現場交通事故談話紀錄
    表所示，上訴人丙○○當場表示：「我沒有明顯外傷，但身
    體很不適」。同日晚上8時50分，上訴人等四人均至台中榮
    民總醫院就醫，經醫師診斷，甲○○受有「軀幹挫傷」之傷
    害、戊○○受有「脖子拉傷、軀幹挫傷」之傷害、丁○○受
    有「脖子扭傷、軀幹挫傷」、丙○○受有「脖子拉傷、軀幹
    挫傷」之傷害，經治療後，均於同日晚上10時10分至10時20
    分離開醫院，有該院診斷證明書附於調閱之臺灣臺中地方法
    院檢察署93年度偵字第12014號偵查卷11頁至17頁可參，足
    證上訴人等四人於本件車禍後，身體確受有傷害，是被上訴
    人抗辯稱上訴人等四人身體並未因本件車禍受傷云云，顯無
    足取。
  (三)上訴人等四人就其所受傷勢，雖均提出聯安醫院之診斷證明
    書，用以證明上訴人丙○○受有「頸部腰部肌肉挫傷」、甲
    ○○受有「頸部腰部肌肉挫傷、頸椎五六節椎間盤突出」、
    戊○○受有「頸部腰部肌肉挫傷、腰椎椎間盤突出」、丁○
    ○受有「頸部腰部肌肉挫傷、頸椎六七節椎間盤凸出」之傷
    害。然該聯安醫院之診斷證明書於丙○○部分註記「病患於
    92年10月17日至93年3月26日共門診9次」、甲○○部分註記
    「病患於92年10月17日至93年3 月26日共門診復健10次」、
    戊○○部分註記「病患於92年9月19日至93年3月26日共門診
    15次」、丁○○部分註記「病患於92年10月24日至93年3月
    26日共門診復健14次」，亦即上訴人等四人皆係於本件車禍
    92年10月31日發生前即因上述病症至該院就診。則彼等持續
    在聯安醫院就診之醫療費用，顯與本件車禍無關。上訴人等
    四人因本件車禍傷害所支出之醫療費用，應以台中榮民總醫
    院支出部分為準。
  (四)按民法第184條第1項前段規定：「因故意或過失，不法侵害
    他人之權利者，負損害賠償責任」，同法第193條第1項規定
    ：「不法侵害他人之身體或健康者，對於被害人因此喪失或
    減少勞動能力或增加生活上之需要時，應負損害賠償責任」
    ，第195條第1項規定：「不法侵害他人之身體、健康、名譽
    、自由、信用、隱私、貞操，或不法侵害其他人格法益而情
    節重大者，被害人雖非財產上之損害，亦得請求賠償相當之
    金額。其名譽被侵害者，並得請求回復名譽之適當處分」。
    準此，上訴人等四人依侵權行為損害賠償之規定，所得請求
    被上訴人賠償損害之項目及金額為醫療費用部分：按強制
    汽車責任保險法第30條規定：「保險人依本法規定給付之保
    險金，視為加害人或被保險人損害賠償金額之一部分；加害
    人或被保險人受賠償請求時，得扣除之」，又依全民健康保
    險法第82條規定：「保險對象因汽車交通事故，經本保險提
    供醫療給付者，本保險之保險人，得向強制汽車責任保險之
    保險人代位請求該項給付」，而依強制汽車責任保險法第30
    條規定，於該範圍內，加害人或強制汽車責任保險之被保險
    人之損害賠償責任即因而解免，全民健康保險被保險人對於
    加害人之損害賠償請求權亦因而喪失（最高法院91年度台上
    第779號判決意旨參照）。故本件上訴人等四人所請求之醫
    療費用，如有包括全民健康保險之給付者，依法自應扣除之
    ，惟如僅請求自負額者，自無再扣除全民健康保險之給付之
    問題。本件依台中榮民總醫院94年5月25日中榮醫企字第094
    0002378號函所附上訴人等四人之醫療費用證明單所示，丙
    ○○於該醫院之醫療費用，健保局支付額係1,468元，自付
    額為590元；甲○○之健保局支付額係2,068元，自付額為
    590元；戊○○之健保局支付額係2,548元，自付額為590元
    ；丁○○之健保局支付額係1,948元，自付額為590元。則上
    訴人等四人所得請求之醫療費用，均各為590元，彼等逾此
    部分之請求，均不應准許。精神慰撫金部分：上訴人丙○
    ○係高職畢業，目前在診所擔任文書工作，有一間套房及車
    子還在付貸款；甲○○係大學畢業，目前是在醫院擔任護士
    工作；戊○○係技術學院畢業，擔任藥師；丁○○係大學畢
    業，目前擔任護士工作。被上訴人係二專畢業，擔任採購助
    理工作，名下只有一台機車，沒有其他財產，此業據兩造於
    原審陳述明確。審酌上訴人因本件車禍受有如前揭台中榮民
    總醫院診斷證明書所載傷害，並上開兩造之經濟能力、身分
    、地位等一切情狀，上訴人之非財產上賠償請求各以5,000
    元為適當，上訴人逾此請求，均不應准許。
  (五)承上說明，上訴人等四人所得請求損害賠償之項目及金額，
    均為醫療費用各590元，精神慰撫金各5,000元，合計各
    得請求之總金額為5,590元。
五、綜上所述，本件上訴人等四人本於侵權行為之法律關係，請
    求損害賠償，於各 5,590元及均自附帶民事起訴狀繕本送達
    翌日即93年11月5 日起至清償日止，按週年利率百分之五計
    算之利息範圍內，為有理由，應予准許，彼等逾此部分之請
    求，為無理由，不應准許。原審就前揭不應准許部分為上訴
    人等四人敗訴之判決，及駁回其假執行之聲請，並無不合。
    上訴意旨指摘原判決此部分不當，求予廢棄改判命被上訴人
    再為給付，為無理由，其上訴應予駁回。
六、兩造其餘攻擊防禦方法，經本院斟酌後，認為均不足以影響
    本件判決結果，爰不一一論列，併此敘明。
七、據上論結，本件上訴為無理由，依民事訴訟法第385條第1項
    前段、第449 條第1項、第78條、第85條第1項前段，判決如
    主文。
中　　華　　民　　國　　94　　年　　12　　月　　6 　　日
                      民事第五庭審判長法　官  陳滿賢
                                      法　官  邱森樟
                                      法　官  古金男
以上正本係照原本作成。
不得上訴。
                                      書記官  王麗英
中　　華　　民　　國　　94　　年　　12　　月　　7 　　日
                                                      Ｈ
